最高法院民事判決　　　　　　　　　　　　　　　八十八年度台上字第二一八六號
　　上　訴　人　田廣
　　被 上訴 人　乙○○
　　　　　　　　甲○○
右當事人間請求遷讓房屋事件，上訴人對於中華民國八十七年四月二十七日台灣高等
法院台中分院第二審判決（八十六年度上字第六七四號），提起上訴，本院判決如左
：
    主  文
上訴駁回。
第三審訴訟費用由上訴人負擔。
    理  由
本件被上訴人主張：伊二人於民國八十六年二月二十五日，就台灣台中地方法院（下
稱台中地院）民事執行處拍賣訴外人康仲賀所有坐落台中縣太平市○○段八七七號建
地面積九一平方公尺，及其上建物即門牌號碼台中縣太平市○○路七二號面積九一點
一四平方公尺暨附屬建物面積八三點一六平方公尺（下稱系爭房地），以新台幣（下
同）三百二十一萬八千元得標買受，並於同年四月十日辦妥所有權移轉登記，應有部
分各二分之一。系爭房地現為上訴人占用，拒不搬遷等情。爰依民法第七百六十七條
物上請求權之法律關係，求為命上訴人將系爭房地交還伊二人之判決（被上訴人另請
求上訴人自八十六年三月十三日起至交還系爭房地止，按月給付一萬三千三百九十九
元部分，業經判決被上訴人敗訴確定）。
上訴人則以：系爭房地為伊所有，並無出賣他人，亦未向美商花旗銀行貸款四百四十
萬元，乃訴外人袁天送、康仲賀等人以詐術騙去權狀資料，偽為過戶及向美商花旗銀
行貸款四百四十萬元朋分花用，被上訴人明知贓物而以超低價得標買受，依民法第九
百五十條、司法院大法官會議釋字第二六號解釋，伊得請求回復其物等語，資為抗辯
。
原審斟酌全辯論意旨及調查證據之結果，以：被上訴人主張之事實，業據其提出不動
產權利移轉證書、土地登記簿謄本及建築改良物登記簿謄本附卷可稽，並經原審調閱
台中地院八十五年度執字第一九八九號執行卷核閱無訛，堪認為真正。上訴人雖以前
開情詞置辯，惟查：系爭房地所有權由上訴人名義先移轉登記與訴外人王阿麗名義，
王阿麗將系爭房地為善意之美商花旗銀行設定本金最高限額四百四十萬元之抵押權，
實際借得三百七十萬元，王阿麗再移轉登記為康仲賀所有，縱王阿麗、康仲賀係詐欺
集團之一夥，非信賴登記而取得爭房地所有權，不受土地法第四十三條之保護，上訴
人可在系爭房地被拍賣前對於王阿麗、康仲賀訴請塗銷其所有權移轉登記，但善意第
三人美商花旗銀行之抵押權仍合法存在於系爭房地上。因抵押權人美商花旗銀行行使
其抵押權，聲請台中地院以八十四年度拍字第三三九二號裁定准予拍賣，並據以聲請
同法院以八十五年度執字第一九八九號對於系爭房地為強制執行，上訴人於強制執行
程序中對抵押債權人美商花旗銀行提起第三人異議之訴（台中地院八十六年度訴字第
二八一號），嗣於八十六年二月四日具狀撤回該異議之訴等情，亦據原審調閱該卷查
明無訛。而被上訴人係於八十六年二月二十五日以三百二十一萬八千元得標，繳清價
款，經執行法院於八十六年三月十三日發給不動產權利移轉證書，取得系爭房地之所
有權。上訴人於被上訴人取得系爭房地所有權時起，其繼續占用系爭房地，即屬無權
占有，被上訴人依民法第七百六十七條之物上請求權訴請上訴人返還系爭房地，於法
洵無不合。至上訴人主張依民法第九百五十條及司法院大法官會議釋字第二六號解釋
「明知為贓物而故為收受者得請求回復其物」，以及土地法第四十三條規定、司法院
院字第一九一九號解釋「本法所為之登記有絕對效力」，「然此項規定並非保護交易
安全必要限度以外剝奪真正之權利」，應駁回被上訴人之請求云云。然查，聲請拍賣
系爭房地之抵押權人係善意第三人，自屬有權利行使其抵押權者，而被上訴人係依法
向法院拍得系爭房地，殊難認被上訴人係明知為贓物而故為收受者，上訴人上開抗辯
，並不足採。上訴人另辯稱拍賣公告上載有：「本件建物由原所有人田廣使用迄今
，於拍定後不點交」及上訴人在系爭房屋貼有警告啟事，被上訴人於拍定前有到現場
查看，其辯稱不知贓物之語，全係謊言云云。惟查，拍賣公告雖載有：「本件建物由
原所有人田廣使用迄今，於拍定後不點交」等語，僅生拍定後不點交之效力，而上
訴人又始終無法舉證證明被上訴人知悉系爭房地有糾紛之情事，況且無論上訴人在系
爭房地拍賣前有無在屋前張貼「敬告啟事」，及被上訴人之子王志文是否有詳細看到
該「敬告啟事」之內容，均不影響執行法院拍賣程序之進行，及被上訴人合法取得系
爭房地之所有權。從而，被上訴人請求上訴人返還系爭房地，即屬有理由，應予准許
。因而將第一審就返還系爭房地部分所為被上訴人敗訴之判決廢棄，改判如其訴之聲
明，經核於法並無違誤。末按上訴人抗辯系爭房地為訴外人袁天送、康仲賀等人以詐
術騙去權狀資料，偽造文書辦理所有權移轉登記及向美商花旗銀行貸款等情，乃上訴
人得否向袁天送、康仲賀等人請求損害賠償之問題，併予指明。上訴論旨，仍執陳詞
，指摘原判決不當，求予廢棄，非有理由。
據上論結，本件上訴為無理由，依民事訴訟法第四百八十一條、第四百四十九條第一
項、第七十八條，判決如主文。
中      華      民      國    八十八    年      九      月    二十八    日
                              最高法院民事第一庭
                                  審判長法官  楊  鼎  章
                                        法官  李  慧  兒
                                        法官  王  茂  修
                                        法官  顏  南  全
                                        法官  陳  國  禎
      右正本證明與原本無異
                                              書  記  官
中      華      民      國    八十八    年      十      月     二十     日
